臺灣臺北地方法院民事裁定             100年度訴字第3277號
    原      告  台新國際商業銀行股份有限公司
    法定代理人  蔡榮棟
    被      告  郭鴻濱
                廖勇証
上列當事人間請求清償借款事件，本院裁定如下：
    主  文
本件移送臺灣新竹地方法院。
    理  由
一、按訴之全部或一部，法院認為無管轄權者，依原告聲請或依
    職權以裁定移送於其管轄法院，民事訴法第28條第1項定有
    明文。次按當事人得以合意定第一審管轄法院，但以關於由
    一定法律關係而生之訴訟為限，民事訴訟法第24條第1項亦
    有明文。又民事訴訟法所以規定當事人得合意定管轄法院，
    乃因法定管轄規定於實際上常造成當事人諸多不便，故為尊
    重當事人之程序選擇權，兼顧當事人實行訴訟之便利，於無
    礙公益上特別考量所作管轄之規定（如專屬管轄之規定）下
    ，特容許當事人得合意定第一審管轄法院，上開規定之立法
    意旨既係為便利當事人實行訴訟而設，則兩造於起訴前合意
    指定之管轄法院，必須限於一定之法院，始能謂係便利當事
    人實行訴訟，如當事人一造以定型化契約廣泛將不特定多數
    第一審法院定為合意管轄之法院，用與他造當事人簽訂契約
    ，即與合意管轄之立法意旨有悖；是當事人合意定數管轄法
    院時，雖非法所不許，然亦應限於特定之一個或數個法院，
    如合意泛指當事人一造得向不特定多數法院起訴，自為法所
    不許（最高法院86年度台抗字第139號裁定意旨可資參照）
    。
二、經查：本件原告係本於兩造間信用卡使用契約之法律關係，
    請求被告連帶給付信用卡消費記帳款，並依兩造間會員約定
    條款第26條約定，主張兩造係合意以本院為第一審管轄法院
    等語。惟觀之該條約定內容為：「因本契約涉訟時，除法律
    所規定之法院有管轄權外，持卡人並同意以臺灣臺北地方法
    院、臺灣臺中地方法院、臺灣高雄地方法院或臺灣地方法院
    擇一為第一審管轄法院。但法律有專屬管轄之特別規定者，
    從其規定。」，依其記載顯指得在包括本院在內之臺灣地方
    法院擇一為第一審管轄法院，準此，尚不能認為兩造已有合
    意限於一定之法院為第一審管轄法院，揆諸前揭說明，該合
    意管轄約定，與民事訴訟法第24條意旨有悖，應屬無效。再
    者，被告等之住所地均在新竹市，除有原告提出之被告戶籍
    謄本在卷可稽，並經本院查核無誤，有被告之個人基本資料
    查詢結果存卷可參，是依民事訴訟法第1條第1項規定，本件
    自應由被告住所地法院即臺灣新竹地方法院管轄，玆原告誤
    為兩造已合意管轄，逕向無管轄權之本院起訴，顯係違誤，
    爰依職權將本件移送於該管轄法院。
三、依民事訴訟法第28條第1項，裁定如主文。
中    華    民    國   100    年    10    月    7     日
                  民事第七庭    法  官  徐千惠
以上正本係照原本作成。
如對本裁定抗告須於裁定送達後10日之不變期間內向本院提出抗
告狀，並繳納抗告費新臺幣1,000元。
中    華    民    國   100    年    10    月    7     日
                                書記官  沈世儒